臺灣高等法院民事裁定　　　　　　　　　96年度抗字第1804號
抗　告　人　新榮資產管理股份有限公司
法定代理人　甲○○
上列抗告人因與相對人乙○○間假扣押事件，對於中華民國96年
10月12日台灣板橋地方法院96年度裁全字第7630號裁定提起抗告
，本院裁定如下：
    主  文
抗告駁回。
抗告訴訟費用由抗告人負擔。
    理  由
一、本件抗告意旨略以：訴外人殷明奇於民國（下同）82年7月9
    日以相對人乙○○為其連帶保證人，向訴外人新光人壽保險
    股份有限公司（下稱新光人壽）借款新台幣（下同） 500萬
    元，惟嗣未按期繳納本息，自已喪失期限利益，迄今尚有34
    3 萬2686元本息及違約金未清償，相對人自應就前開借款負
    連帶清償之責。新光人壽業於95年 5月30日將前開債權讓與
    抗告人，並於同日公告在台灣新生報第14、15版，抗告人自
    已取得前開債權。近聞相對人正將所有財產搬遷隱匿，為恐
    日後有不能或甚難執行之虞，願供擔保以代釋明，依民事訴
    訟法第 522條及526條第2項規定聲請假扣押。惟原裁定竟以
    抗告人未釋明假扣押原因為由，駁回抗告人假扣押之聲請。
    按抗告人已盡釋明義務，況脫產行為多為隱密進行，且過程
    迅速，抗告人非執法單位，難以調查相對人私密資料作為相
    對人脫產證據，若採取嚴格之審核標準，待相對人完成脫產
    ，抗告人亦無假扣押之實益，難以確保債權人利益。且原法
    院若認抗告人釋明不足，亦可命抗告人提供全額擔保金，其
    逕予駁回抗告人假扣押之聲請，自有未合，爰提起抗告請求
    廢棄原裁定等語。
二、按債權人聲請假扣押應釋明請求及假扣押之原因，民事訴訟
    法第526條第1項定有明文。又新修正民事訴訟法第526條第2
    項已將「債權人雖未為前項釋明，如就債務人所應受之損害
    已供法院所定之擔保者，得命為假扣押」之規定，修正為「
    前項釋明如有不足，而債權人陳明願供擔保或法院認為適當
    者，法院得定相當之擔保，命供擔保後為假扣押」，以與同
    條第1項規定「請求及假扣押之原因，應釋明之」相呼應。
    是請求及假扣押之原因，債權人如未先為釋明，縱就債務人
    所應受之損害供法院所定之擔保者，亦不得命為假扣押，必
    因釋明而有不足，並經債權人陳明願供擔保或法院認為適當
    者，始得命供擔保後為假扣押（最高法院94年度台抗字第66
    5號及94年度台抗字第156號裁定意旨可供參照）。
三、經查抗告人就對相對人之連帶借款返還請求權聲請假扣押，
    雖提出債權讓與證明書、台灣新生報剪報、住宅貸款借據、
    保證書及約定書（均為影本，見原法院第3至8頁）為釋明，
    惟前開證據均僅就本案請求為釋明，未能釋明扣押之原因即
    日後有不能或甚難強制執行之虞。抗告人僅稱：「近聞相對
    人正將所有財產搬遷隱匿」云云，未提出能即時調查之證據
    加以釋明，本諸前開規定及實務見解，縱使抗告人願提供擔
    保，仍不合聲請假扣押之要件。原裁定以抗告人未釋明假扣
    押原因為由，駁回其假扣押聲請，於法並無不合。抗告意旨
    指摘原裁定不當，聲明廢棄，為無理由，應予駁回。
四、爰裁定如主文。
中　　華　　民　　國　　96　　年　　12　　月　　12　　日
                    民事第十三庭
                        審判長法　官　黃嘉烈
　　　　　　　　　　　        法　官　許文章
　　　　　　　　　　　        法　官　高鳳仙
正本係照原本作成。
本裁定除以適用法規顯有錯誤為理由，並經本院許可外，不得再
抗告。如提起再抗告，應於收受後10日內委任律師為訴訟代理人
向本院提出再抗告狀。並繳納再抗告費新台幣１千元。
中　　華　　民　　國　　96　　年　　12　　月　　17　　日
　　　　　　　　　　　　　　　書記官　黃慶霽
